【裁判字號】    96,訴,4074
【裁判日期】    970421
【裁判案由】    毒品危害防制條例
【裁判全文】
臺灣高雄地方法院刑事判決              96年度訴字第4074號
公  訴  人  臺灣高雄地方法院檢察署檢察官
被      告  乙○○
指定辯護人  本院公設辯護人  陳信凱
上列被告因毒品危害防制條例等案件，經檢察官提起公訴（96年
度偵字第23696號），本院判決如下：
    主  文
乙○○幫助犯施用第二級毒品罪，處有期徒刑肆月；又犯販賣第
二級毒品罪，處有期徒刑柒年肆月，扣案如附表二編號2 及附表
三編號1 之物，均沒收銷燬之；如附表二編號1 、3 、附表三編
號2 、3 及附表四所示之物，均沒收；又犯如附表一所示之玖罪
，各處如附表一所示之刑。應執行有期徒刑拾年捌月，扣案如附
表二編號2 及附表三編號1 之物，均沒收銷燬之；如附表二編號
1、3、附表三編號2 、3 及附表四所示之物，均沒收。
    事  實
一、乙○○明知MDMA（俗稱搖頭丸）係第二級毒品，非經許可，
    不得施用，竟基於幫助丁○○施用第二級毒品MDMA之犯意，
    於民國96年8 月12日凌晨3 時許，受丁○○委託，在高雄市
    苓雅區○○路向綽號「豬仔」之成年男子以新台幣（下同）
    1,100 元之價格，代購MDMA及愷他命（幫助施用愷他命，為
    法律所不罰之行為，理由詳後述）後，在高雄市苓雅區○○○路21 2之1 號住處附近，交予丁○○施用。
二、乙○○明知MDMA（俗稱搖頭丸）係毒品危害防制條例所列管
    之第二級毒品、愷他命（Ketamine，俗稱K 他命）、硝甲西
    泮（Nimetazepam ，俗稱一粒眠、紅豆）係毒品危害防制條
    例所列管之三級毒品，非經許可，不得販賣而持有，竟意圖
    營利，基於販賣第二級毒品MDMA、第三級毒品愷他命、硝甲
    西泮之犯意，於96月8 日14日晚上9 時許，在高雄市○鎮區
    ○○路「享溫馨KTV 」旁，1 次以MDMA1 顆350 元、愷他命
    1 包450 元、硝甲西泮1 顆20元之代價，向「豬仔」販入附
    表二所示之物，並欲以MDMA1 顆400 元、愷他命1 包500 元
    、硝甲西泮1 顆25元之價格伺機販賣予不特定之人。
三、乙○○明知甲基安非他命、MDMA係毒品危害防制條例所列管
    之第二級毒品、愷他命係毒品危害防制條例所列管之三級毒
    品，且甲基安非他命、MDMA係藥事法所稱之禁藥，非經許可
    ，不得轉讓，竟分別基於轉讓禁藥甲基安非他命、MDMA或愷
    他命之犯意，於96年7 月15日凌晨某時許起，於附表一所示
    之時間，無償轉讓甲基安非他命、MDMA或愷他命予許皓翔、
    丙○○及戊○○施用（各轉讓禁藥MDMA、甲基安非他命或愷
    他命予許皓翔、丙○○及戊○○施用之時間、地點及行為內
    容均如附表一編號1 至9 所示）。
四、嗣被告於96年8 月15日上午10時許，在高雄市苓雅區○○○
    路21 2之1 號為警查獲，並扣得其所有如附表二至四之物。
五、案經高雄市政府警察局移請臺灣高雄地方法院檢察署檢察官
    偵查起訴。
    理  由
壹、證據能力方面
一、按被告以外之人於偵查中向檢察官所為之陳述，除顯有不可
    信之情況者外，得為證據。刑事訴訟法第159 條之1 第2 項
    定有明文。被告以外之人於偵查中向檢察官所為陳述，雖為
    審判外之陳述，然依刑事訴訟法之規定，檢察官係代表國家
    偵查犯罪、實施公訴，依法有訊問被告、證人、鑑定人權利
    之人；且於實務運作時，檢察官偵查中向被告以外之人所取
    得之陳述，原則上均能遵守法律規定，不致於違法取供，故
    可信度極高，自得為證據。本院審酌證人丁○○、丙○○、
    許皓翔及戊○○於偵查中向檢察官所為陳述，並無非法取供
    等非任意之陳述，亦無其他足認該等陳述有何顯不可信之情
    事，且經具結，依上開規定，該等陳述得作為本案證據。
二、按鑑定人由審判長、受命法官或檢察官就下列之人選任1 人
    或數人充之：一就鑑定事項有特別知識經驗者。二經政府機
    關委任有鑑定職務者；鑑定之經過及其結果，應命鑑定人以
    言詞或書面報告；法院或檢察官得囑託醫院、學校或其他相
    當之機關、團體為鑑定，或審查他人之鑑定，並準用刑事訴
    訟法第203 條至第206 條之1 規定，刑事訴訟法第198 條、
    第206 條第1 項、第208 條第1 項分別定有明文。依上開說
    明，卷附高雄市立凱旋醫院濫用藥物尿液檢驗報告及高雄醫
    學大學附設中和紀念醫院檢驗報告，係本院及檢察機關概括
    委託有關機關鑑定後所製作之鑑定報告，應有證據能力。
三、被告以外之人於審判外之陳述，雖不符刑事訴訟法第159 條
    之1 至第159 條之4 之規定，而經當事人於審判程序同意作
    為證據，法院審酌該言詞陳述或書面陳述作成時之情況，認
    為適當者，亦得為證據，刑事訴訟法第159 條之5 第1 項、
    定有明文。檢察官、被告及辯護人，對於本判決所引用審判
    外陳述證據之證據能力，於本院審判程序時，均表示同意作
    為本案證據使用，茲審酌該等言詞及書面陳述作成時之情況
    ，並無不宜作為證據之情事，依刑事訴訟法第159 條之5 第
    1 項之規定，得作為證據。
貳、認定犯罪事實所憑之證據及理由
    訊據被告乙○○固坦承於附表一編號1 至9 所示時間、地點
    無償轉讓MDMA、甲基安非他命或愷他命予許皓翔、丙○○及
    戊○○施用及於上開時、地向「豬仔」購買附表二所示之毒
    品，為警查獲時扣得附表二至四所示之物之事實，惟矢口否
    認有何幫助施用第二級毒品及販賣第二、三級毒品之犯行，
    辯稱：證人丁○○固然曾向要我幫他購買MDMA，但我並未幫
    丁○○購買及交付MDMA予丁○○施用，另我向「豬仔」購買
    附表二所示之毒品，係供自己施用，並無販賣附表二所示之
    毒品牟利之意思云云。經查：
(一)、關於幫助施用部分
１、證人丁○○前於96年8 月12日凌晨有施用第二級毒品MDMA，
    於96年8 月15日上午10時許，在高雄市苓雅區○○○路212
    之1 號為警查獲，業經證人丁○○於警詢證述明確（詳警卷
    第17頁至第18頁），再證人丁○○因施用第二級毒品罪，為
    警查獲後，經本院以裁定將其送往勒戒處所觀察、勒戒等情
    ，已據調取本院96年毒聲字第1566號卷宗核閱屬實，並有該
    裁定及臺灣高等法院被告前案紀錄表1 份在卷可稽，足認證
    人丁○○施用第二級毒品MDMA之行為，堪以認定。
２、查證人丁○○施用第二級毒品MDMA及第三級毒品愷他命之來
    源，係委託被告所購買，業經證人丁○○於警詢、偵查中均
    證稱：我於96年8 月12日凌晨以0000000000號行動電話與被
    告之0000000000號行動電話聯繫，請被告幫我購買MDMA 1顆
    及愷他命1 包，嗣被告在上開住處附近，交付MD MA1顆及愷
    他命1 包給我，同時我將1,100 元給被告等語（詳警卷第18
    頁；偵卷第15頁）。而證人丁○○於警詢中及偵查中所為證
    述係出於其自由意志，其內容核屬一致，被告自承其與證人
    丁○○間無任何仇怨嫌隙，亦無設詞誣陷被告之動機存在，
    且其當無甘冒觸犯偽證罪，而於檢察官偵訊時故意捏造誣陷
    被告之理。佐以被告係使用門號0000000000號行動電話；證
    人丁○○使用門號0000000000號行動電話等情，業據渠等陳
    述明確（詳偵卷第15頁及第25頁），且查被告所持門號0000
    000000號之手機，其於96年8 月12日3 時17分至3 時32分基
    地台位置均在高雄市○○區○○路48號12樓附近；證人丁○○所持門號0000000000號之手機，其於96年8 月12日3 時03
    分至3 時44分基地台位置均在高雄市○○區○○路31號附近
    ，則上開2 門號於96年8 月12日凌晨3 時許基地台位置均屬
    相近，且聯絡頻繁，此有被告及證人丁○○上開門號之雙向
    通聯紀錄在卷可憑（詳偵卷第65頁；本院卷第62頁），再參
    酌證人丁○○於警詢及本院證述：我於96年8 月12日在家裏
    有施用MDMA等語（詳警卷第18頁；本院卷第104 頁），足證
    證人丁○○證述於96年8 月12日凌晨3 時許委託被告代購MD
    MA 1顆及愷他命1 包後，轉交予丁○○施用等情，應屬真實
    可採。（關於被告幫助證人丁○○施用第三級毒品愷他命部
    分，不構成犯罪，詳如後述）
３、再參以被告於警詢自承：我確實要幫證人丁○○購買MDMA等
    語（詳警卷第2 頁）；於偵查中供稱：丁○○係要我幫他買
    MDMA等語（詳偵卷第5 頁）；於本院準備程序中供稱：證人
    丁○○於96年8 月12日凌晨3 時許，以0000000000號行動電
    話撥打我的0000000000號行動電話，請我幫忙代購MDMA及愷
    他命等語（詳本院卷第16頁至第17頁、第41頁），核與證人
    丁○○上開證述相符，堪認被告於96年8 月12日凌晨3 時許
    受證人丁○○之託，代購MDMA及愷他命後，並交予證人丁○○，則被告空言否認幫證人丁○○購買MDMA及愷他命，不足
    採信。
４、至於證人丁○○於本審審理時雖翻異前詞，改稱：我沒有請
    被告幫我購買MDMA，係因於96年8 月12日有服用MDMA，以致
    產生幻覺，誤以為我委託被告購買的，才會在警局及偵訊時
    如此陳述，並非事實等語，然查，證人丁○○該次證詞與其
    在警詢、偵查中之所供不符，亦與被告之供述不符，且其於
    本審審理時供詞前後不一，先證稱：我沒有請被告幫我購買
    MDMA等語，復證稱：於96年8 月12日曾詢問被告是否有辦法
    拿到MDMA等語（詳本院卷第104 頁），是其證稱並未請被告
    購買MDMA，已前後矛盾，是否可信，顯有疑義。再參諸證人
    丁○○於本院證稱：我在偵查中作證時，神智清醒等語（詳
    本院卷第106 頁），足認證人丁○○於偵訊時，精神狀況良
    好，並無毒癮發作，且證人丁○○於96年8 月15日及96年8
    月24日於警局製作筆錄及接受檢察官偵訊時，已距其所謂有
    施用MDMA逾3 日及9 日，衡情應無記憶有誤之情事發生，更
    何況，證人丁○○於警詢及偵查中陳述確係出於其自由意志
    ，當時距案發時日較近，記憶較為深刻，可立即反應所知，
    不致因時隔日久而遺忘案情，較無來自外界之壓力而出於虛
    偽不實之指證，或事後串謀而故為迴護被告之機會，則證人
    丁○○於本院審理中翻異前詞，改為有利於被告之證述，顯
    係事後迴護被告之詞，尚難採信。
５、綜上，被告所辯，顯係卸責之詞，尚難採信，本案事證明確
    ，其確有受證人丁○○之託，代購MDMA後，並交付予證人丁○○施用之事實，洵足認定。
(二)、關於販賣毒品部分
１、查本案警方於96年8 月15日上午10時許，在被告高雄市苓雅
    區○○○路212 之1 號住處執行搜索，並扣得附表二至四之
    物之事實，業據被告自承在卷，並有搜索扣押筆錄、扣押物
    品目錄表各1 份及扣案物照片1 幀附卷可稽（詳警卷第21頁
    至第27頁），復有附表二至四所示之物扣案可憑。又附表二
    及三之物經送高雄醫學大學附設中和紀念醫院鑑驗結果：如
    附表二編號1 所示之白色粉末9 包，確屬第三級毒品愷他命
    ；編號2 所示之錠劑44顆，藥品成分均為第二級毒品MDMA；
    編號3 所示之錠劑139 顆，藥品成分均為第三級毒品硝甲西
    泮，有該醫院出具之檢驗報告3 份在卷可考（詳偵卷第84至
    85頁）；附表三編號1 至3 所示之物品，經送請高雄醫學大
    學附設中和紀念醫院加以鑑驗，其中附表三編號1 所示之小
    夾鏈袋1 包含有第二級毒品MDMA成分、編號2 至3 所示之中
    夾鏈袋2 個均含有第三級毒品愷他命成分，有高雄醫學大學
    附設中和紀念醫院檢驗報告2 份在卷可查（詳本院卷第29頁
    之18至20），此部分事實，應堪認定。
２、被告持有附表二所示毒品之來源，業據其於警詢、偵查及本
    院供稱：我於96年8 月14日晚上9 時許，在高雄市○鎮區○○路「享溫馨KTV 」旁，以MDMA1 顆350 元、愷他命1 包45
    0 元、硝甲西泮1 顆20元之代價，向「豬仔」購買附表二所
    示之毒品等語（詳警卷第3 頁；偵卷第25頁；本院卷第41頁
    ），而依其於本院審理時供稱：扣案毒品總共費用為35,000
    元等語（詳羈押卷第5 頁），惟其於為警查獲時無業，並無
    經濟能力，業據被告於本院審理中供陳甚詳（詳本院卷第18
    2 頁），顯見被告當時並無收入，且無其他儲蓄足供支應上
    開購毒所須之資。再扣案愷他命9 包（驗前淨重9.775 公克
    ，驗後淨重9.752 公克）MDMA 44 顆及硝甲西泮139 顆，已
    遠超過一般施用毒品者所持有之數量，則被告既因無收入，
    自當量力購買少量毒品以求解癮，始符常情，惟其卻願意花
    費購買遠超過施用毒品者短期所需之施用量。況在被告住處
    經警查獲之愷他命，分裝為不同規格，有扣押物品目錄表在
    卷可憑（詳警卷第25頁），苟被告係供自己施用，衡諸常理
    ，被告應只需一大包供其分次施用即可；參以被告住處有供
    販賣毒品所必需之夾鏈袋為警查獲，若被告販入扣案之毒品
    僅係供己施用，應無使用上開夾鏈帶分裝之必要，再佐以被
    告為警查獲後於96年8 月15日所採尿液經送高雄市立凱旋醫
    院檢驗結果，僅呈甲基安非他命陽性反應，至於MDMA部分，
    則呈陰性反應，此有該院96年8 月24日轉碼編號A00000 00
    0 號濫用藥物尿液檢驗報告1 紙在卷可憑（詳偵卷第27頁）
    ，且依被告於警詢中供稱：我施用愷他命1 次約0.3 公克，
    施用MDMA約2 個月1 次，很少用等語（詳警卷第2 頁背面）
    ，於本院審理時供稱：並未施用硝甲西泮等語（詳本院卷第
    15 5頁），則被告施用MDMA及愷他命之需求尚低，並未成癮
    ，且未施用硝甲西泮。則被告所辯，扣案之MDMA、愷他命、
    硝甲西泮均為其購買以供己施用云云，是否可以採信，實有
    可疑。
３、被告固以前詞置辯，然被告對於施用MDMA、愷他命及硝甲西
    泮之頻率與份量之問題，被告於警詢時先稱：我從95年7 月
    間，大約1 天施用2 次愷他命，1 次約0.3 公克，從95年11
    月約2 個月施用MDMA1 次云云（詳警卷第2 頁背面）；嗣於
    偵訊時稱：愷他命每天約用半包，MDMA約2 個星期施用1 顆
    或2 顆，硝甲西泮2 天施用2 、3 顆云云（詳偵卷第24頁至
    第25頁）；又於本院準備程序中時改稱：愷他命我每天使用
    1 次約1 公克，MDMA約2 天施用2 粒，硝甲西泮因有時施用
    MDMA後無法入眠1 次施用15至20顆云云（詳本院卷第41頁）
    ，則被告前後所述施用MDMA、愷他命、硝甲西泮之時間、頻
    率及份量供述已有不一，尚難遽信，而無從認定何者為真，
    且被告就其施用次數及數量的陳述，有不斷增加情形，是否
    真正，已有疑問。又因被告施用MDMA、愷他命及硝甲西泮無
    固定之頻率，則被告將無法計算或預期何時能將扣案毒品施
    用完畢，而徒增扣案毒品因受潮損壞而不堪施用，以致減損
    或喪失其價值之可能，此與一般施用毒品者，為恐所購之毒
    品可能因保存不易受潮變質，並因數量龐大而增加被查緝之
    風險，身邊僅留存數公克或微量之毒品供施用之常情，迥異
    其趣，是被告所辯：我購入附表二所示之毒品係要供己施用
    ，並非欲出售予不特定人云云，即與一般施用毒品之常情相
    違，自無足取。
４、佐以被告於警訊中供稱：我購買MDMA1 顆350 元、硝甲西泮
    1 顆20元、愷他命1 包450 元，欲分別以400 元、25元、50
    0 元賣出，因曾幫朋友買毒品，發現可以賺錢，故購買後有
    朋友要買就可以賣等語（詳警卷第3 頁）；於偵查中供稱：
    扣案之MDMA、愷他命及硝甲西泮倘欲出賣，愷他命賺50元、
    MDM A1顆賺50元、硝甲西泮1 顆賺5 元等語（詳偵卷第6 頁
    ）；於本院審理時供稱：偵查中供述倘將扣案之愷他命賣出
    可賺50元，硝甲西泮1 顆可賺5 元，MDMA1 顆可賺50元係實
    在等（詳羈押卷第5 頁），可知被告對於毒品係以多少金額
    購入及如何賣出牟利等細節，均能明確陳述，復參諸被告於
    案發時被查獲持有之愷他命9 包，並有夾鏈袋等販賣毒品備
    用之物等情觀之，如供自己使用，衡情應無需將愷他命分裝
    成9 小包，及準備分裝袋之必要，且被告無法對於施用MDMA
    、愷他命及硝甲西泮之頻率與份量之問題明確供述，再扣案
    愷他命（驗前淨重9.775 公克，驗後淨重9.752 公克）
    MDMA44 顆 及硝甲西泮139 顆，已超過一般施用毒品者所持
    有之數量，已如前述，足見被告購入MDMA、愷他命及硝甲西
    泮等毒品之初，並非單純供己施用，而係以營利之意圖販入
    後俟機出售，至為灼然。
５、綜上所述，被告上開所辯，顯係事後卸責之詞，不足採信，
    本件事證明確，被告販賣毒品之犯行，堪以認定。
(三)、關於轉讓毒品部分
    查被告於附表一所示之時間同時轉讓MDMA及愷他命予證人丙○○3 次、分別轉讓愷他命1 次及甲基安非他命2 次予證人
    許皓翔，及分別轉讓甲基安非他命予證人戊○○3 次等事實
    ，迭據被告於警詢、偵查中及本院審理時供承不諱，核與證
    人丙○○、許皓翔及戊○○於警詢、偵訊或本院審理時證述
    之情節相符（詳警卷第4 頁至第14頁；偵卷第16頁至第18頁
    ；本院卷135 頁至第136 頁、第147 頁至第148 頁），足以
    擔保被告之自白與事實相符，是此部分事證明確，被告犯行
    堪予認定。
參、論罪科刑
(一)、被告受丁○○委託代為購買第二級毒品MDMA，供丁○○施用
    ，即屬對丁○○施用毒品犯行之助力，所實施者，尚非構成
    要件之行為，應係幫助犯。核被告所為，係犯刑法第30條第
    1 項、毒品危害防制條例第10條第2 項施用第二級毒品罪之
    幫助犯。公訴意旨認應依毒品危害防制條例第4 條第2 項之
    販賣第二級毒品罪處斷，尚有未洽（詳如後述），惟起訴事
    實係被告將毒品交予丁○○施用之基本社會事實同一，爰依
    法變更起訴法條。又幫助犯係指幫助他人犯罪者，即以正犯
    犯罪為要件，至該他人（正犯）事後是否受刑罰執行，並不
    影響幫助犯之成立，即施用毒品者，雖因施用前5 年未曾受
    觀察勒戒或強制戒治完畢，而未予以施用毒品罪追訴，惟此
    係讓具有成癮性之行為人有戒斷自新機會所設，並未改變施
    用毒品之犯罪本質，則施用毒品者犯後雖僅受觀察勒戒或強
    制戒治，幫助施用者仍具幫助他人犯罪之行為屬性，不受正
    犯是否經刑事訴追而影響，否則幫助他人施用毒品之行為，
    行為本質相同，是否受追訴處罰，卻將取決於正犯為一犯或
    二犯等個人因素而不同，自有未合且非公平；至刑法所定刑
    之加重或減輕，均指法定刑而言，且幫助犯之處罰，僅得按
    正犯之刑減輕之（刑法第30條第2 項），並非絕然附屬正犯
    所受宣告之刑罰，是施用毒品正犯雖未經刑事訴追，仍無礙
    依施用毒品罪所定之刑對幫助犯加以處罰（最高法院92年臺
    上字第144 號判決意旨參照），是正犯丁○○此次施用第二
    毒品之行為，裁定執行觀察、勒戒後，未經刑事訴追，揆諸
    前揭說明，顯無礙於被告幫助施用第2 級毒品罪之成立及處
    罰，併此敘明。
(二)、按MDMA、愷他命、硝甲西泮為毒品危害防制條例第2 條第2
    項第2 款、第3 款所規定列管之第二級、第三級毒品。按販
    賣毒品罪，不以販入之後，復行賣出為必要，只須意圖營利
    而販入或賣出，有一於此，犯罪即應成立（最高法院92年臺
    上字第7046號、94年臺上字第5317號判決意旨參照）。核被
    告意圖營利而販入第二級毒品MDMA及第三級毒品愷他命、硝
    甲西泮之行為，分別係犯毒品危害防制條例第4 條第2 項之
    販賣第二級毒品罪及同條第3 項之販賣第三級毒品罪。
(三)、核被告就附表一編號1 至3 之行為，係犯藥事法83條第1 項
    之轉讓禁藥罪及毒品危害防制條例第8 條第3 項之轉讓第三
    級毒品罪；就附表一編號4 之行為，係犯毒品危害防制條例
    第8 條第3 項之轉讓第三級毒品罪；就附表一編號5 至9 之
    行為，係犯藥事法第83條第1 項之轉讓禁藥罪。至公訴意旨
    認被告關於附表一編號1 至3 、編號5 至9 所為之行為部分
    ，係犯毒品危害防制條例第8 條第2 項之轉讓第二級毒品罪
    ，尚有未合（詳如後述），惟該提供毒品與許辰碩、許皓翔
    及葉佩柔之基本社會事實同一，爰均依法變更起訴法條。
(四)、被告持有第二級毒品MDMA、甲基安非他命之低度行為，分別
    為販賣、轉讓及幫助施用之高度行為所吸收，不另論罪（被
    告持有第三級毒品，並無應予處罰之規定）。公訴意旨認被
    告持有第二級MDMA毒品，應依毒品危害防制條例第11條第4
    項之規定，加重其刑等語，尚有未洽。就附表一編號1 至3
    部分，被告同時無償轉讓提供第二級毒品MDMA及第三級毒品
    愷他命予丙○○施用，侵害法益不同，其既係以一行為而觸
    犯2 罪名，自應依刑法第55條之規定，從一重之轉讓禁藥罪
    處斷。又被告意圖營利，於96月8 日14日晚上9 時許時，在
    高雄市○鎮區○○路「享溫馨KTV 」旁，1 次同時購入第二
    級毒品及第三級毒品之2 種毒品之行為，係以一行為觸犯上
    開2 罪名，為想像競合犯，亦應依刑法第55條規定從一重之
    販賣第二級毒品罪處斷。被告所犯上開幫助施用第二級毒品
    罪、販賣第二級毒品罪、8 次轉讓禁藥罪及轉讓第三級毒品
    罪間，犯意各別、行為互殊，應予分論併罰。而被告幫助丁○○施用安非他命，為幫助犯，爰依刑法第30條第2 項之規
    定，減輕其刑。
(五)、爰審酌被告明知施用毒品嚴重戕害身心，戒除不易，除隨意
    將毒品供他人施用或幫助他人施用外，竟起意向「豬仔」購
    買MDMA、愷他命、硝甲西泮後，欲販賣予不特定人而牟利，
    如流入市面，將擴散毒品之危害，戕害國民身心健康，自應
    受相當程之刑事非難，且犯後僅坦承部分犯行，惟姑念及轉
    讓毒品及幫助施用對象係自己友人，毒品數量微小，僅提供
    施用，情節尚輕，且行為時僅18歲餘，年紀尚輕而思慮不週
    全，涉世未深，其所購買之毒品尚未流出為警即時查獲，未
    造成實質危害等一切情狀，爰酌情分別量處如主文所示之刑
    ，及定其應執行之刑，以資懲儆。
五、按毒品危害防制條例第18條第1 項前段之規定，應予沒收銷
    燬之毒品，以經查獲之第一、二級毒品為限。又毒品依其成
    癮性、濫用性及對社會危害性，共分為四級，上開條例並就
    製造、運輸、販賣、意圖販賣而持有、以非法方法使人施用
    、引誘他人施用及轉讓不同等級之毒品等行為，分別定其處
    罰。至施用或持有第三、四級毒品，因其可罰性較低，故未
    設處罰之規定，僅就施用及持有第一、二級毒品科以刑罰。
    然鑑於第三、四級毒品均係管制藥品，特於同條例第11條之
    1 明定無正當理由，不得擅自持有；第18條第1 項後段復規
    定查獲之第三、四級毒品，無正當理由而擅自持有者，沒入
    銷燬之。從而，依同條例第18條第1 項後段應沒入銷燬之毒
    品，專指查獲施用或持有之第三、四級毒品而言；倘係查獲
    製造、運輸、販賣、意圖販賣而持有、以非法方法使人施用
    、引誘他人施用或轉讓第三、四級毒品，既屬同條例相關法
    條明文規定處罰之犯罪行為，即非該條項應依行政程序沒入
    銷燬之範圍。又同條例第19條第1 項所定「供犯罪所用或因
    犯罪所得之物」，係指犯第4 條至第9 條、第12條、第13
    條或第14條第1 項、第2 項之罪所用或所得之物，不包括毒
    品本身在內，是尚不得援用此項規定為第三、四級毒品之沒
    收依據。再同條例對於查獲之製造、運輸、販賣、意圖販賣
    而持有、以非法方法使人施用、引誘他人施用及轉讓第三、
    四級毒品之沒收，並無特別規定，如其行為已構成犯罪，則
    該毒品即屬不受法律保護之違禁物，應回歸刑法之適用，依
    刑法第38條第1 項第1 款之規定沒收之，始為適法（最高法
    院95年度臺上字第911 號判決要旨參照）。扣案如附表二編
    號2 所示之第二級毒品MDMA共44顆（驗前淨重14.351公克，
    驗後淨重14.436公克）及附表三編號1 所示之含有MDMA殘渣
    之小夾鏈袋，均應依毒品危害防制條例第18條第1 項前段規
    定沒收銷燬之；如附表二編號1 之第三級毒品愷他命9 包（
    驗前淨重9.755 公克，驗後淨重9.752 公克及直接包覆愷他
    命之包裝袋）、附表三編號2 、3 所示之含有愷他命殘渣中
    夾鏈袋、附表二編號3 所示之第三級毒品硝甲西泮139 顆（
    驗前淨重23.769公克，驗後淨重23.761公克），既均係違禁
    物，自應依刑法第38條第1 項第1 款之規定，均予以宣告沒
    收；至因鑑驗耗之MDMA、愷他命及硝甲西泮眠既已滅失，自
    無庸再為沒收之諭知。附表四編號1 至2 所示之小夾鏈袋、
    編號4 至12所示之中夾鏈袋，均屬被告所有供販賣毒品所用
    之物，業經認定如前，均應依毒品危害防條例第19條第1項
    之規定宣告沒收。至於扣案之甲基安非他命1 包，係被告供
    自己吸食之用，業經被告供述明確（詳本院卷第17 9頁），
    且尚乏積極事證足認與被告前揭犯行相涉，故不予宣告沒收
    ，應由公訴人另行偵查卓處，併此敘明。
六、變更起訴法條及不另為無罪諭知部分：
(一)、按第二級毒品MDMA及甲基安非他命等成分均屬安非他命類藥
    品，業經行政院衛生署75年7 月11日衛署藥字第597627號公
    告，為有效管理安非他命類藥品與其衍生物之冊類及其製劑
    ，重申公告禁止使用，而均屬藥事法第22條第1 款所規定之
    禁藥。故行為人明知為禁藥即「甲基安非他命」及「MDM A
    」而轉讓與他人者，除成立毒品危害防制條例第8 條第2 項
    之「轉讓第二級毒品罪」外，亦構成藥事法第83條第1 項之
    「轉讓禁藥罪」，此係屬同一犯罪行為而同時有二種法律可
    資處罰之「法規競合」情形，應依「重法優於輕法」、「後
    法優於前法」等法理，擇一處斷。而毒品危害防制條例第8
    條第2 項轉讓第二級毒品罪之法定本刑為「六月以上五年以
    下有期徒刑，得併科新台幣七十萬元以下罰金」。93年4 月
    21日修正後藥事法第83條第1 項轉讓禁藥罪之法定本刑為「
    七年以下有期徒刑，得併科新台幣五百萬元以下罰金」。故
    除有轉讓之第二級毒品達毒品危害防制條例第8 條第6 項之
    一定數量，經依法加重其刑，致該法定刑較藥事法第83條第
    1 項之法定刑為重之情形外，因藥事法第83條第1 項為後法
    ，且為重法，應優先適用藥事法處罰（最高法院96年度臺上
    字第3582號判決意旨參照）。查被告於附表一所示之時間無
    償轉讓第二級毒品MDMA、甲基安非他命予證人許辰碩、許皓
    翔及葉佩柔施用，其轉讓毒品之確切重量為何，並無證據足
    資證明，且證人許辰碩及葉佩柔本件於審理中證稱：被告所
    轉讓毒品之數量，僅供1 次或3 次吸食等語（詳本院卷第13
    6 頁、第148 頁），可見受轉讓而施用之MDMA及甲基安非他
    命數量甚微，堪認未達行政院93年1 月7 日院台法字第0930
    080551號令頒轉讓持有毒品加重其持之數量標準第2 條關於
    第二級毒品在10公克以上之規定，故依上開法規競合及重法
    優於輕法之原則，該部分犯行自應適用藥事法論處。公訴意
    旨認被告此部分犯行成立毒品危害防制條例第8 條第2 項之
    轉讓第二級毒品罪，尚有誤會，惟該轉讓毒品之基本事實同
    一，爰變更檢察官起訴法條。
(二)、公訴意旨認被告於96年8 月12日凌晨3 時許，以0000000000
    號行動電話作為聯絡工具約定交易毒品地點，在高雄市苓雅
    區○○○路212 號前路旁，以MDMA1 顆400 元及愷他命每包
    700 元價格，販賣搖MDAM1 顆及愷他命1 包予丁○○，因而
    認被告此部分犯行成立毒品危害防制條例第4 條第2 項及第
    3 項之罪嫌等語。
１、按以營利之意圖交付毒品，而收取對價之行為，觸犯販賣毒
    品罪；苟非基於營利之意圖，而以原價或低於原價有償轉讓
    毒品與他人，僅得以轉讓毒品罪論處；若無營利之意圖，僅
    基於幫助施用毒品者取得供施用毒品之目的，而出面代購，
    或共同合資購買並分攤價金及分受毒品，則為施用毒品罪之
    幫助犯，三者行為互殊，且異其處罰（95年度臺上字第6888
    號判決意旨參照）。查本案被告於96年8 月12日凌晨3 時許
    受證人丁○○之託，代購MDMA及愷他命後，並交付予證人丁○○施用，業經證人丁○○於警詢及偵查中證述明確，則被
    告係受託代為購買毒品施用無疑，因此，被告購得毒品後，
    並無取得毒品所有權之意，該毒品之所有權自始歸屬於證人
    丁○○，而被告再將毒品交付證人丁○○，乃受託代買之當
    然結果，彼此間並無移轉所有權之意思，且本案無積極證據
    足資證明被告代為購買MDMA及愷他命時有何獲益，揆諸前揭
    說明，是其所為係幫助證人丁○○施用搖頭丸及愷他命之幫
    助施用行為，應堪認定，公訴人漏未斟酌此點，認被告販賣
    第二級及第三級毒品罪，尚有未洽，惟將毒品交予丁○○施
    用之基本社會事實同一，爰依法變更起訴法條。
２、又被告雖同時受證人丁○○之託，代購愷他命後，並交予證
    人丁○○施用，業如前述，然證人丁○○施用第三級毒品之
    行為並非刑事犯罪行為，既為法律所不罰之行為，本應為無
    罪之諭知，惟此部分縱成立犯罪，與前開犯罪事實一論罪科
    刑部分有想像競合犯一罪關係，故不另為無罪之諭知，附此
    敘明。
據上論斷，應依刑事訴訟法第299 條第1 項前段、第300 條，毒
品危害防制條例第4 條第2 項、第3 項、第8 條第3 項、第10條
第2 項、第18條第1 項前段、第19條第1 項、藥事法第83條第1
項，刑法第11條前段、第30條、第55條、第51條第5 款、第38
條第1 項第1 款，判決如主文。
本案經檢察官甲○○到庭執行職務。
中    華    民    國    97    年    4    月    21    日
                刑事第十六庭  審判長法  官  李代昌
                                    法  官  梁淑美
                                    法  官  文昌
以上正本證明與原本無異。
如不服本判決應於收受本判決後10日內向本院提出上訴書狀，其
未敘述上訴理由者，並得於提起上訴後10日內向本院補提理由書
狀（均須按他造當事人之人數附繕本）「切勿逕送上級法院」。
中    華    民    國    97    年    4    月    21    日
                                   書記官   吳良美
附表一：被告轉讓MDMA、甲基安非他命或愷他命之犯罪事實
 ┌──┬───┬─────┬───┬────┬────┬────┬────┐
 │編號│ 時間 │ 轉讓地點 │受讓人│轉讓毒品│所犯法條│所犯罪名│宣告刑  │
 │    │      │          │      │及數量  │        │        │        │
 ├──┼───┼─────┼───┼────┼────┼────┼────┤
 │ 1  │96年7 │高雄市一心│丙○○│第二級毒│藥事法第│轉讓禁藥│有期徒刑│
 │    │月15日│路之「享溫│      │品MDMA及│83條第1 │        │陸月    │
 │    │凌晨某│馨KTV」   │      │第三級毒│項及毒品│        │        │
 │    │時許  │          │      │品愷他命│危防制條│        │        │
 │    │      │          │      │        │第8條3項│        │        │
 ├──┼───┼─────┼───┼────┼────┼────┼────┤
 │ 2  │96年7 │高雄市苓雅│丙○○│第二級毒│藥事法第│轉讓禁藥│有期徒刑│
 │    │月15日│區○○○路│      │品MDMA及│83條第1 │        │陸月    │
 │    │至96年│212 之1 號│      │第三級毒│項及毒品│        │        │
 │    │8月15 │          │      │品愷他命│危害防制│        │        │
 │    │日間某│          │      │        │條例第8 │        │        │
 │    │日    │          │      │        │條第3項 │        │        │
 ├──┼───┼─────┼───┼────┼────┼────┼────┤
 │ 3  │96年8 │高雄市苓雅│丙○○│第二級毒│藥事法第│轉讓禁藥│有期徒刑│
 │    │月15日│區○○○路│      │品MDMA及│83條第1 │        │陸月    │
 │    │上午10│212 之1 號│      │第三級毒│項及毒品│        │        │
 │    │時許  │          │      │品愷他命│危害防制│        │        │
 │    │      │          │      │        │條例第8 │        │        │
 │    │      │          │      │        │條第3項 │        │        │
 ├──┼───┼─────┼───┼────┼────┼────┼────┤
 │ 4  │96年8 │高雄市苓雅│許皓翔│第三級毒│毒品危害│轉讓第三│有期徒刑│
 │    │月9 日│區○○○路│      │品愷他命│防制條例│級毒品  │肆月    │
 │    │晚上某│212 之1 號│      │        │第8條第3│        │        │
 │    │時許  │          │      │        │項      │        │        │
 ├──┼───┼─────┼───┼────┼────┼────┼────┤
 │ 5  │自96年│高雄市苓雅│許皓翔│第二級毒│藥事法第│轉讓禁藥│有期徒刑│
 │    │8 月10│區○○○路│      │品甲基安│83條第1 │        │陸月    │
 │    │日凌晨│212 之1 號│      │非他命  │項      │        │        │
 │    │3時許 │          │      │        │        │        │        │
 ├──┼───┼─────┼───┼────┼────┼────┼────┤
 │ 6  │96年8 │高雄市苓雅│許皓翔│第二級毒│藥事法第│轉讓禁藥│有期徒刑│
 │    │月12日│區○○○路│      │品甲基安│83條第1 │        │陸月    │
 │    │晚上某│212 之1 號│      │非他命  │項      │        │        │
 │    │時許  │          │      │        │        │        │        │
 ├──┼───┼─────┼───┼────┼────┼────┼────┤
 │ 7  │96年7 │高雄市苓雅│戊○○│第二級毒│藥事法第│轉讓禁藥│有期徒刑│
 │    │月中旬│區○○○路│      │品甲基安│83條第1 │        │陸月    │
 │    │某日  │212之1號其│      │非他命  │項      │        │        │
 │    │      │          │      │        │        │        │        │
 ├──┼───┼─────┼───┼────┼────┼────┼────┤
 │ 8  │96年7 │高雄市苓雅│戊○○│第二級毒│藥事法第│轉讓禁藥│有期徒刑│
 │    │月中旬│區○○○路│      │品甲基安│83條第1 │        │陸月    │
 │    │至96年│212之1號其│      │非他命  │項      │        │        │
 │    │8 月上│          │      │        │        │        │        │
 │    │旬間某│          │      │        │        │        │        │
 │    │日    │          │      │        │        │        │        │
 ├──┼───┼─────┼───┼────┼────┼────┼────┤
 │ 9  │96年8 │高雄市苓雅│戊○○│第二級毒│藥事法第│轉讓禁藥│有期徒刑│
 │    │月上旬│區○○○路│      │品甲基安│83條第1 │        │陸月    │
 │    │某日  │212之1號其│      │非他命  │項      │        │        │
 │    │      │          │      │        │        │        │        │
 └──┴───┴─────┴───┴────┴────┴────┴────┘
附表二：
┌──┬───────┬────────────┬───────────┐
│編號│物品名稱及數量│鑑驗結果                │備註                  │
├──┼───────┼────────────┼───────────┤
│1   │粉末9 包      │愷他命（驗前淨重9.775 公│高雄醫學大學附設中和紀│
│    │              │克，驗後淨重9.752 公克）│念醫院檢驗報告編號9609│
│    │              │                        │-78（詳偵卷第84頁）   │
├──┼───────┼────────────┼───────────┤
│2   │錠劑44 顆     │MDMA（搖頭丸）（驗前淨重│高雄醫學大學附設中和紀│
│    │              │14.351 公 克，驗後淨重14│念醫院檢驗報告編號9609│
│    │              │.346公克）              │-79 （詳偵卷第85 頁） │
├──┼───────┼────────────┼───────────┤
│3   │錠劑139顆     │Nimetazepam （硝甲西泮，│高雄醫學大學附設中和紀│
│    │              │俗稱一粒眠）（驗前淨重  │念醫院檢驗報告編號9609│
│    │              │23.769公克，驗後淨重23. │-80 （詳偵卷第86頁）  │
│    │              │761公克 ）              │                      │
└──┴───────┴────────────┴───────────┘
附表三：
┌──┬───────┬────────────┬───────────┐
│編號│物品名稱及數量│鑑驗結果                │備註                  │
├──┼───────┼────────────┼───────────┤
│1   │小夾鏈袋1包   │MDMA陽性反應            │高雄醫學大學附設中和紀│
│    │              │                        │念醫院檢驗報告編號9610│
│    │              │                        │-347（詳本院卷第29-18 │
│    │              │                        │頁）                  │
├──┼───────┼────────────┼───────────┤
│2   │中夾鏈袋1個   │Ketamine陽性反應        │高雄醫學大學附設中和紀│
│    │              │                        │念醫院檢驗報告編號9610│
│    │              │                        │-348（詳本院卷第29-19 │
│    │              │                        │頁）                  │
├──┼───────┼────────────┼───────────┤
│3   │中夾鏈袋1個   │Ketamine陽性反應        │高雄醫學大學附設中和紀│
│    │              │                        │念醫院檢驗報告編號9610│
│    │              │                        │-349（詳本院卷第29-20 │
│    │              │                        │頁）                  │
└──┴───────┴────────────┴───────────┘
附表四：
┌──┬───────┬────────────┬───────────┐
│編號│物品名稱及數量│鑑驗結果                │備註                  │
├──┼───────┼────────────┼───────────┤
│1   │小夾鏈袋1包   │陰性反應                │高雄醫學大學附設中和紀│
│    │              │                        │念醫院檢驗報告編號9610│
│    │              │                        │-345（詳本院卷第29-16 │
│    │              │                        │頁）                  │
├──┼───────┼────────────┼───────────┤
│2   │小夾鏈袋1包   │陰性反應                │高雄醫學大學附設中和紀│
│    │              │                        │念醫院檢驗報告編號9610│
│    │              │                        │-346（詳本院卷第29-17 │
│    │              │                        │頁）                  │
├──┼───────┼────────────┼───────────┤
│3   │中夾鏈袋1個   │陰性反應                │高雄醫學大學附設中和紀│
│    │              │                        │念醫院檢驗報告編號9610│
│    │              │                        │-350（詳本院卷第29-21 │
│    │              │                        │頁）                  │
├──┼───────┼────────────┼───────────┤
│4   │中夾鏈袋1個   │陰性反應                │高雄醫學大學附設中和紀│
│    │              │                        │念醫院檢驗報告編號9610│
│    │              │                        │-351（詳本院卷第29-22 │
│    │              │                        │頁）                  │
├──┼───────┼────────────┼───────────┤
│5   │中夾鏈袋1個   │陰性反應                │高雄醫學大學附設中和紀│
│    │              │                        │念醫院檢驗報告編號9610│
│    │              │                        │-352（見本院卷第29-23 │
│    │              │                        │頁）                  │
├──┼───────┼────────────┼───────────┤
│6   │中夾鏈袋1個   │陰性反應                │高雄醫學大學附設中和紀│
│    │              │                        │念醫院檢驗報告編號9610│
│    │              │                        │-353（詳本院卷第29-24 │
│    │              │                        │頁）                  │
├──┼───────┼────────────┼───────────┤
│7   │中夾鏈袋1個   │陰性反應                │高雄醫學大學附設中和紀│
│    │              │                        │念醫院檢驗報告編號9610│
│    │              │                        │-354（詳本院卷第29-25 │
│    │              │                        │頁）                  │
├──┼───────┼────────────┼───────────┤
│8   │中夾鏈袋1個   │陰性反應                │高雄醫學大學附設中和紀│
│    │              │                        │念醫院檢驗報告編號9610│
│    │              │                        │-355（詳本院卷第29-26 │
│    │              │                        │頁）                  │
├──┼───────┼────────────┼───────────┤
│9   │中夾鏈袋1個   │陰性反應                │高雄醫學大學附設中和紀│
│    │              │                        │念醫院檢驗報告編號9610│
│    │              │                        │-356（詳本院卷第29-27 │
│    │              │                        │頁）                  │
├──┼───────┼────────────┼───────────┤
│10  │中夾鏈袋1個   │陰性反應                │高雄醫學大學附設中和紀│
│    │              │                        │念醫院檢驗報告編號9610│
│    │              │                        │-357（詳本院卷第29-28 │
│    │              │                        │頁）                  │
├──┼───────┼────────────┼───────────┤
│11  │中夾鏈袋1個   │陰性反應                │高雄醫學大學附設中和紀│
│    │              │                        │念醫院檢驗報告編號9610│
│    │              │                        │-358（詳本院卷第29-29 │
│    │              │                        │頁）                  │
├──┼───────┼────────────┼───────────┤
│12  │中夾鏈袋1個   │陰性反應                │高雄醫學大學附設中和紀│
│    │              │                        │念醫院檢驗報告編號9610│
│    │              │                        │-359（詳本院卷第29-30 │
│    │              │                        │頁）                  │
└──┴───────┴────────────┴───────────┘
附錄本件論罪科刑法條：
毒品危害防制條例第4條
製造、運輸、販賣第一級毒品者，處死刑或無期徒刑；處無期徒
刑者，得併科新臺幣 1 千萬元以下罰金。
製造、運輸、販賣第二級毒品者，處無期徒刑或 7 年以上有期徒
刑，得併科新臺幣 7 百萬元以下罰金。
製造、運輸、販賣第三級毒品者，處 5 年以上有期徒刑，得併科
新臺幣 5 百萬元以下罰金。
製造、運輸、販賣第四級毒品者，處 3 年以上 10 年以下有期徒
刑，得併科新臺幣 3 百萬元以下罰金。
製造、運輸、販賣專供製造或施用毒品之器具者，處 1 年以上
7 年以下有期徒刑，得併科新臺幣 1 百萬元以下罰金。
前五項之未遂犯罰之。
毒品危害防制條例第10條
施用第一級毒品者，處 6 月以上 5 年以下有期徒刑。
施用第二級毒品者，處 3 年以下有期徒刑。
藥事法第83條
明知為偽藥或禁藥，而販賣、供應、調劑、運送、寄藏、牙保、
轉讓或意圖販賣而陳列者，處7年以下有期徒刑，得併科新臺幣5
百萬元以下罰金。
犯前項之罪，因而致人於死者，處 7 年以上有期徒刑，致重傷者
，處 3 年以上 12 年以下有期徒刑。
因過失犯第 1 項之罪者，處 2 年以下有期徒刑、拘役或科新臺
幣 30 萬元以下罰金。
第 1 項之未遂犯罰之。


司法院資訊處製作；財團法人民間司法改革基金會備份。
